【裁判字號】    97,上訴,932
【裁判日期】    970325
【裁判案由】    毒品危害防制條例
【裁判全文】
臺灣高等法院刑事判決                 97年度上訴字第932號
上  訴  人
即  被  告  甲○○
上列上訴人因違反毒品危害防制條例案件，不服臺灣板橋地方法
院96年度訴字第3164號，中華民國96年10月31日第一審判決（起
訴案號：臺灣板橋地方法院檢察署96年度毒偵字第5920號），提
起上訴，本院判決如下：
    主  文
上訴駁回。
    事  實
一、甲○○前因施用毒品案件，經臺灣板橋地方法院以95年度毒
    聲字第226號裁定送觀察、勒戒後，認有繼續施用毒品傾向
    ，經臺灣板橋地方法院以95年度毒聲字第537號裁定令入戒
    治處所施以強制戒治，於民國（下同）96年1月10日因認無
    繼續強制戒治之必要而釋放出所，並由臺灣板橋地方法院檢
    察署檢察官於96年2月28日以96年度戒毒偵字第71號為不起
    訴處分確定。另因犯竊盜罪，經臺灣板橋地方法院於96年12
    月30日以93年度易字第1110號刑事判決判處有期徒刑6月，
    如易科罰金以銀元300元折算1日，於94年2月14日判決確定
    ，於94年9月16日縮刑期滿執行完畢（致使本件構成累犯）
    。詎其猶不知悔改，於前次強制戒治執行完畢後5年內，又
    基於施用第一級毒品海洛因之犯意，於96年6月27日下午6時
    50分為警查獲採尿前26小時內之某時許，在臺北縣中和市○
    ○路94巷17之1號2樓住處（起訴書誤載為不詳地點）以將海
    洛因摻入香菸內點燃後吸食之方式，施用第一級毒品海洛因
    一次。嗣於96年6月27日下午6時50分許經警在上址經同意執
    行搜索並隨同於同日晚間8時30分許到案說明，復經甲○○
    同意採集其尿液送驗而查知上情。
二、案經臺北市政府警察局中山分局報告臺灣板橋地方法院檢察
    署檢察官偵查起訴。因甲○○於原審法院準備程序中為有罪
    之陳述，經原審法院合議庭裁定以簡式審判程序審理。
    理  由
一、被告甲○○對於上揭犯罪事實，業據其於警詢、偵查、原審
    及本院審理時均坦承不諱，經查：
  (一)被告經警採尿送台灣尖端先進生技醫藥股份有限公司以酵素
    免疫分析法篩檢、氣相層析質譜儀分析法確認，檢驗結果認
    該尿液呈嗎啡陽性反應，此有該公司96年7月5日濫用藥物檢
    驗報告、臺北市政府警察局偵辦毒品案件尿液檢體委驗單各
    1份附卷可稽（見偵查卷第9、8頁）。且海洛因於人體內可
    迅速代謝成6-乙醯嗎啡，然後轉變成嗎啡，根據Yong及Lik
    在Bulletin on Narcotics所發表之報告，施用嗎啡、海洛
    因等藥物後1小時，即可於尿液中檢出嗎啡等成分。至於施
    用多久後仍可檢出相關成分，依據Cone及Welch發表於Journ
    al of Analytical Toxicology（1991）之報告，分別施用單
    一劑量3mg及6mg之海洛因，可檢測到6-乙醯嗎啡之期間平均
    約2.4至4.2小時，最久者不超過8小時，即使施用更高劑量
    ，在24小時或更短期間內，即無法檢出該成分，而可檢測到
    嗎啡之期間則平均約可達17至26小時，此有行政院衛生署管
    制藥品管理局90年5月4日管檢字第93902號函釋明在案。準
    此被告應有在前揭犯罪時間施用第一級毒品海洛因之行為甚
    明。
  (二)被告前因施用毒品案件，經原審方法院以95年度毒聲字第
    226 號裁定送觀察、勒戒後，認有繼續施用毒品傾向，經原
    審法院以95年度毒聲字第537號裁定令入戒治處所施以強制
    戒治，於96年1月10日因認無繼續強制戒治之必要而釋放出
    所，並由臺灣板橋地方法院檢察署檢察官於96年2月28日以
    96年度戒毒偵字第71號為不起訴處分確定，有本院被告前案
    紀錄表、前揭不起訴處分書、刑事判決各1份附卷可憑，其
    於前次強制戒治執行完畢後5年內因再犯本件施用第一級毒
    品海洛因罪之事實，堪以認定。
  (三)綜上卷附之各項文書、扣案證物等補強證據已認被告於原審
    所為之上開任意性自白之真實性，依刑事訴訟法第156條第1
    項、第2項之規定，自得據被告前開任意性自白及各該補強
    證據相互利用，認本件事證明確，被告犯行洵堪認定，應予
    依法論科。
二、按海洛因屬於毒品危害防制條例第2條第2項第1款所規定之
    第一級毒品，核被告施用海洛因之行為，係犯毒品危害防制
    條例第10條第1項之施用第一級毒品罪。其持有毒品之低度
    行為，應為施用毒品之高度行為所吸收，不另論罪。又被告
    前因犯竊盜罪，經原審法院於93年12月30日以93年度易字第
    1110號刑事判決判處有期徒刑6月，如易科罰金以銀元3百元
    折算1日，於94年2月14日判決確定，於94年9月16日縮刑期
    滿執行完畢，此有本院被告前案紀錄表1份在卷可憑，其受
    有期徒刑之執行完畢後，5年以內故意再犯本件有期徒刑以
    上之罪，為累犯，應依刑法第47條第1項之規定加重其刑。
三、原審以被告犯罪事證明確，適用毒品危害防制條例第10條第
    1項、第23條第2項，刑法第11條前段，並審酌被告施用毒品
    ，足以戕害其身心，滋生其他犯罪，惡化治安，嚴重損及公
    益，且被告前曾犯施用毒品罪，業經強制戒治執行完畢，仍
    未戒斷其施用毒品之惡習，竟再為本件施用毒品犯行，顯見
    其不思悔改，而其施用毒品行為於本質上係屬自我戕害行為
    ，反社會性之程度應屬較低，及其犯後坦承犯行態度尚稱良
    好等一切情狀，量處有期徒刑8月，至於扣案SIM卡1枚，被
    告堅詞否認為其所有，復無其他積極證據證明該等扣案物為
    被告所有供本件施用第一級毒品海洛因之用，從而該等扣案
    物應屬另案之重要證物，且非違禁物，不併予諭知沒收。經
    核其認事用法並無違誤，量刑亦屬妥適。被告上意旨略以：
    被告遭非法搜索、違法強制採尿、強制拘提，且伊施用毒品
    係在採尿時回溯前26小時之前云云為由，指摘原判決不當，
    惟查：(一)按搜索，經受搜索人出於自願性同意者，得不使用
    搜索票。但執行人員應出示證件，並將其同意之意旨記載於
    筆錄，刑事訴訟法第131條之1定有明文。本件於96年6月27
    日18時50分起至19時55分止搜索台北縣中和市○○路94巷17
    之1號2樓係經被告之同意，此有台北市政府警察局中山分局
    搜索、扣押筆錄之執行之依據欄內記載係經被告同意並有被
    告之簽名及按捺指印附卷可稽（見偵查卷第14-15頁），並
    業據證人即執行搜索之警員乙○○於本院結證屬實（見本院
    97年3月12日審判筆錄），自無違法搜索情形；(二)本件員警
    係於96年6月27日18時50分搜索台北縣中和市○○路94巷17
    之1號2樓時，經在場之被告同意搜索上開處所，並由被告於
    同日隨同到警局製作警詢筆錄，未經拘提、逮捕程序，且業
    經被告已同意於夜間接受詢問，並無須選任辯護人等情，此
    業據其於警詢時供明（見偵查卷第4-5頁），核與證人即執
    行搜索及製作警詢筆錄之警員乙○○於本院結證相符（見本
    院97年3月12日審判筆錄），復有搜索、扣押筆錄在卷可稽
    （見偵查卷第14-18頁）；又經警採集送驗之尿液係被告親
    自親洗、排放及封瓶，並親自簽名捺印其上，亦據被告於偵
    查時陳明，有偵查筆錄在卷可稽（見偵查卷第33 頁），則
    被告當時已明瞭其接受司法警察之詢問及採尿程序，並同意
    於無辯護人到場之情況為之，況並無其他證據足以證明上開
    強制處分係未經被告同意而為之；(三)然按海洛因於人體內可
    迅速代謝成6-乙醯嗎啡，然後轉變成嗎啡，根據Yong及Lik
    在Bulletin on Narcotics所發表之報告，施用嗎啡、海洛
    因等藥物後1小時，即可於尿液中檢出嗎啡等成分。至於施
    用多久後仍可檢出相關成分，依據Cone及Welch發表於Journ
    al of Analytical Toxicology（1991）之報告，分別施用
    單一劑量3mg及6mg之海洛因，可檢測到6-乙醯嗎啡之期間平
    均約2.4至4.2小時，最久者不超過8小時，即使施用更高劑
    量，在24小時或更短期間內，即無法檢出該成分，而可檢測
    到嗎啡之期間則平均約可達17至26小時，業經行政院衛生署
    管制藥品管理局90年5月4日管檢字第93902號函述綦詳本件
    被告經警採尿送驗，經以酵素免疫分析法篩檢、氣相層析質
    譜儀分析法確認，檢驗結果認該尿液呈嗎啡陽性反應，已如
    前述，則揆諸上開說明，顯然被告於警查獲採尿前26小時內
    之某時確有施用第一級毒品。被告上訴執上開理由，指摘原
    判決不當，均為無理由，應予駁回。
據上論斷，應依刑事訴訟法第368條，判決如主文。
本案經檢察官沈世箴到庭執行職務。
中    華    民    國    97    年    3     月    25    日
                  刑事第8 庭審判長法  官  張明松
                                  法  官  蔡光治
                                  法  官  陳貽男
以上正本證明與原本無異。
如不服本判決，應於收受送達後10日內向本院提出上訴書狀，其
未敘述上訴之理由者並得於提起上訴後10日內向本院補提理由書
（均須按他造當事人之人數附繕本）。
                                  書記官  柯月英
中    華    民    國    97    年    3     月    26    日
附錄：本案論罪科刑法條全文
毒品危害防制條例第10條
施用第一級毒品者，處 6 月以上 5 年以下有期徒刑。
施用第二級毒品者，處 3 年以下有期徒刑。


司法院資訊處製作；財團法人民間司法改革基金會備份。
